臺灣高等法院臺南分院民事裁定　八十九年度再字第七一號　ｅ
　　　再審 原 告　甲　○　○.
　　　訴訟代理人　丙　○　○
　　　再審 被 告　乙　○　○.
右當事人間遷讓交還房屋事件，再審原告對於中華民國八十七年一月二十六日本院確
定判決（八十六年度重上更(一)字第三號）提起再審之訴，本院裁定如左：
      主      文
再審之訴駁回。
再審訴訟費用由再審原告負擔。
      理      由
一、按再審之訴，應於三十日之不變期間內提起；又該期間自判決確定時起算，但再
    審之理由知悉在後者，自知悉時起算，民事訴訟法第五百條第一項、第二項定有
    明文。又提起再審之訴，應依民事訴訟法第五百零一條第一項第四款表明再審理
    由及關於再審理由並遵守不變期間之證據，此為必須具備之程式。
二、本件再審原告對原確定判決提起再審之訴，經查本院於中華民國八十七年一月二
    十六日所為八十六年度重上更(一)字第三號判決係於八十七年二月十四日送達再審
　　原告，有送達證書附卷可稽（見該卷(二)第一五七頁），自送達判決之翌日起，並
　　扣除在途期間二日，算至八十七年三月十八日即已屆滿三十日。再審原告遲至八
　　十九年十月五日始提起本件再審之訴，復未主張再審理由知悉在後及表明其遵守
　　該三十日不變期間及證據，依上說明，顯非合法，自應裁定駁回。
三、再審原告依台南地方法院八十八年度執字第一三一二五號裁定所依據的許重榮
    八十八年八月十七日聲明異議狀及該院八十九年七月五日執行筆錄，及上訴人
    許重榮、乙○○自承「乙○○一直佔用系爭房屋」之本院八十九年八月二十三日
    所為之八十九年度上易字第一二四二號刑事判決；以發見未經斟酌之證物或得使
    用該證物，依民事訴訟法第四百九十六條第一項第十三款提起再審之訴。惟其所
    謂之該等「證物」，在前八十六年度重上更(一)字第三號訴訟程序事實審之言詞辯
    論終結即八十七年一月二十日（見該卷一一九至一二三頁）前均尚未存在，故無
    所謂發見，自不得以之為再審理由（最高法院二十九年上字第一○○五判例）。
　  另再審原告以原判決係援「上訴人許重榮、乙○○自承乙○○已離家出走，未占
    有系爭房屋，自屬無從履行交付房屋於被上訴人甲○○之義務」為據，駁回「命
    上訴人乙○○遷讓交還房屋」；以許重榮、乙○○之陳述有民事訴訟法第四百九
    十六條第一項第九款「為判決基礎之證物證詞係偽造或變造者」，及第十款「證
    人就為判決之基礎之證言為虛偽陳述者」之情形為再審理由。惟再審原告主張許
    重榮、乙○○之證詞虛偽或偽造證詞證物，該等「陳述證詞」甚或所謂「偽造證
    詞證物」並未因證物或證詞係偽造或變造，而受何刑事有罪判決確定，為再審原
    告所自認（見本院九十年二月二十三日筆錄），依民事訴訟法第四百九十六條第
　　二項規定，再審原告亦不得據以提起再審之訴，併予敘明。
四、據上論結，本件再審之訴為不合法，依民事訴訟法第五百零二條第一項、第九十
    五條、第七十八條，裁定如主文。
中　　　華　　　民　　　國　　九十一　　年　　　四　　　月　　　三十　　日
　　　　　　　　　　　　　　　　　　臺灣高等法院臺南分院民事第三庭
~B1審判長法官　林　　輝　　雄
~B2　　　法官　王　　明　　宏
~B3　　　法官　丁　　振　　昌
右為正本係照原本作成。
如對本裁定抗告，須於裁定送達後十日內向本院提出抗告狀，並應繳納抗告費新台幣
四十五元。
中　　　華　　　民　　　國　　九十一　　年　　　五　　　月　　　三　　　日
~B法院書記官　黃　　惠　　美
